臺灣彰化地方法院刑事裁定
110年度聲再字第27號
聲  請  人
即受判決人  邱伯宗



上列再審聲請人即受判決人因違反毒品危害防制條例案件，聲請
再審，本院裁定如下：
    主  文
再審之聲請駁回。
    理  由
一、聲請再審意旨略以：再審聲請人即受判決人邱伯宗（下稱聲
    請人）前因施用毒品案件，其中經本院以108年度訴字第116
    7號、易字第1320號判決之部分(按：聲請再審狀雖記載案號
    為109年度聲字第784號，然經本院訊問聲請人及參酌聲請人
    之補充理由狀，聲請人表示係擬對本院109年度聲字第784號
    裁定附表之施用毒品案件判決聲請再審，是聲請再審狀所載
    之案號顯係誤載，核先敘明)，因上開案件業經後續的觀察
    勒戒及強制戒治案件所吸收，請求將原判決撤銷等語。(臺
    灣高等法院臺中分院108年度上訴字第2553、2563、2564號
    判決之部分，另為裁定。)
二、按對於有罪確定判決之救濟程序，依刑事訴訟法規定有再審
    及非常上訴二種途徑，前者係為原確定判決認定事實錯誤而
    設立之救濟程序，與後者係為糾正原確定判決違背法令者有
    別，是倘所指摘者係關於原確定判決適用法律不當之情形，
    核屬非常上訴之範疇，並非聲請再審所得救濟（最高法院10
    9年度台抗字第913號刑事裁定意旨參照）。再者，受理再審
    聲請之法院，應先審查再審之聲請是否具備合法條件，若其
    聲請再審之程序違背規定時，即應以其聲請不合法裁定駁回
    之，刑事訴訟法第433條定有明文。故必再審之聲請合法，
    始能進而審究其再審有無理由。又刑事訴訟法第429條之2前
    段規定，聲請再審之案件，除顯無必要者外，應通知聲請人
    及其代理人到場，並聽取檢察官及受判決人之意見。其立法
    意旨係為釐清聲請再審是否合法及有無理由，故除顯無必要
    者外，如依聲請意旨，從形式上觀察，聲請顯無理由而應予
    駁回，例如提出之事實、證據，一望即知係在原確定判決審
    判中已提出之證據，經法院審酌後捨棄不採，而不具備新規
    性之實質要件，並無疑義者，或顯屬程序上不合法且無可補
    正，其程序違背規定已明，而無需再予釐清，當然毋庸依上
    開規定通知到場聽取意見之必要，庶免徒然浪費有限之司法
    資源（最高法院109年度台抗字第263號刑事裁定意旨參照）
    。
三、經查：
(一)聲請人於民國108年9月10日，因施用第一級毒品海洛因案件
    ，經本院於109年1月20日以108年度訴字第1167號、易字第1
    320號判決判處有期徒刑7月，並因持有第二級毒品判處有期
    徒刑2月，已於109年1月20日確定在案；及於108年1月12日
    、108年1月16日為警採集尿液時回溯3日內之某時、108年3
    月5日、108年4月28日，因犯施用第一級毒品海洛因及施用
    第二級毒品甲基安非他命案件，經臺灣高等法院臺中分院10
    8年度上訴字第2553、2563、2564號判決處有期徒刑3月、7
    月(2次)、8月確定，上開案件嗣經本院以109年度聲字第784
    號裁定定應執行有期徒刑2年5月確定。有上開刑事判決、臺
    灣高等法院被告前案紀錄表各1件存卷可參。
(二)聲請人雖對本院108年度訴字第1167號、易字第1320號判決
    聲請再審，然觀諸聲請意旨，聲請人對其確有施用毒品犯行
    並無爭執，僅指稱未吸收至其遭觀察勒戒之案件中等語，顯
    係指摘原確定判決法律適用有誤。然依上述說明，再審制度
    係為救濟確定判決認定事實錯誤而設，再審之聲請應為實體
    確定判決有刑事訴訟法第420條或第421條所定之情形。而本
    件聲請人所指摘者，既係關於原確定判決適用法律有誤之情
    形，核屬非常上訴之範疇，而與刑事訴訟法第420條第1項第
    1款至第6款或第421條所定得聲請再審之情形不符，尚非本
    件再審程序所得審究，是聲請人本件聲請再審之程序，顯屬
    違背規定。
(三)況且，109年7月15日生效施行之毒品危害防制條例第35條之
    1第3款規定，於同條例修正施行前犯第10條之罪之案件，於
    修正施行後，如判決確定尚未執行或執行中之案件，適用修
    正前之規定。又立法理由載明：「判決確定尚未執行或執行
    中之案件，基於法安定性原則，仍適用修正施行前之規定」
    。是以本件原確定判決，既係於修正施行前已判決確定，而
    非審判中之案件，自無毒品危害防制條例第35條之1第2款或
    刑法第2條規定之適用，併此敘明。
四、從而，聲請人本件聲請再審之程序，顯屬違背規定，且無從
    補正，應予駁回之。另本件再審聲請既有上開程序不合法而
    無從補正之處，自無通知聲請人到場並聽取檢察官陳述意見
    之必要，併此敘明。
據上論斷，應依刑事訴訟法第433條，裁定如主文。 
中　　華　　民　　國　　111 　年　　3 　　月　　14　　日
                  刑事第四庭    審判長  余仕明
                                法  官  黃玉齡
                                法  官  許家偉
以上正本證明與原本無異。
如不服本裁定，應於裁定送達後5日內，向本院提出抗告狀。
中　　華　　民　　國　　111 　年　　3 　　月　　15　　日
                                書記官  張良煜